臺中高等行政法院判決　　　　　　　　　　　　　　　九十二年度訴字第九一六號
　　　　　　　　　　　　　　　.
　　原　　　告　甲○○
　　被　　　告　彰化縣政府
　　代　表　人　乙○○
　　訴訟代理人　丁○○
右當事人間因區域計畫法事件，原告不服內政部中華民國九十二年九月三日台內訴字
第○九二○○○六一○三號訴願決定，提起行政訴訟。本院判決如左︰
　　主  文
原告之訴駁回。
訴訟費用由原告負擔。
　　事  實
甲、事實概要：緣原告未經申請許可，擅自於訴外人林俊生所有坐落彰化縣員林鎮○
    ○○段一四五一、一四五三、黃步進所有同段一四五二地號特定農業區農牧用地
    上，違規堆置土石，經彰化縣員林鎮公所查報，被告乃依區域計畫法第十五條第
    一項及第二十一條第一項規定，各處原告及土地所有權人林俊生、黃步進新台幣
    （下同）二十萬元，並限於文到十日內恢復原狀。嗣經彰化縣非都市土地使用管
    制聯合稽查取締小組於九十二年二月十八日赴現場勘查，發現系爭土地未限期恢
    復原狀，被告乃以九十二年六月十日府地用字第○九二○一○五八五九號處分書
    裁處原告及林俊生、黃步進各八萬元罰鍰，並立即恢復原狀，原告不服，提起訴
    願，經訴願決定書決定駁回，原告遂提起本件行政訴訟。
乙、兩造聲明：
一、原告聲明求為判決：訴願決定及原處分（處原告八萬元罰鍰及立即恢復原狀部分
    ）均撤銷。
二、被告聲明求為判決：原告之訴駁回。
丙、兩造之陳述：
壹、原告起訴意旨略以：
一、原告於收受被告九十一年十一月一日府地用字第○九一○二○五○九三○號處分
    書後，隨即著手本件彰化縣員林鎮○○○段一四五一、一四五二、一四五三地號
    土地之復原工作，而因前開系爭土地之地勢原本低窪，每逢大雨即不利耕作，地
    主林俊生、黃步進二人並委請原告將系爭土地加以改良，此有統一發票二份及合
    約書可稽。
二、本件系爭土地經原告恢復原狀並加以改良後，曾由彰化縣員林鎮公所派員勘驗現
    場並拍照存證，絕非如被告所陳未著手復原工作，被告再對原告處以罰鍰及命立
    即恢復原狀，係與事實不合。
貳、被告答辯意旨略以：按本件系爭土地為五等則之優良農田，未改變前之原地勢作
    農作利用灌排良好，土地亦為土壤非如砂石黏土之惡地質，附近亦無類似原告如
    此之「農地改良」，原告所附「證物」農地改良工作合約書內容略以「因地勢低
    窪耕作困難，今委任乙方將其改良至可耕高經濟作物．．．一．．．用砂石級配
    混合原土壤伴合後，回填壓實．．．。」，惟有用級配用為工程、建築使用，從
    未聽聞「級配」用來農地改良以耕種「高經濟作物」，原告所訴實屬牽強。再依
    彰化縣警察局員林分局於九十二年四月九日員警刑字第○九二○○○五一○八號
    函送原告及林俊生、黃步進等涉嫌違反區域計畫法案件之偵查卷，林、黃等二人
    於筆錄答以甲○○堆置目的是準備出賣用。而原告於筆錄則答以堆置目的是為工
    程用需要。對照前後說詞可知矛盾。至原告稱本案違規已恢復原狀，本案第一次
    處分於九十一年十一月一日，限十日恢復原狀（十一月五日郵寄送達，故應為九
    十一年十一月十五日前恢復原狀），而彰化縣警察局員林分局前揭筆錄製作於九
    十二年三月二十日，距被告第一次處分原告之日期已超過四個月之久其未恢復原
    狀證據明確，是被告爰依區域計畫法第二十一條第二項規定按次處罰並無違誤。
　　理  由
一、按「區域計畫公告實施後，不屬第十一條之非都市土地，應由有關直轄市或縣（
    市）政府，按照非都市土地分區使用計畫，製定非都市土地使用分區圖，並編定
    各種使用地，報經上級主管機關核備後，實施管制。變更之程序亦同。其管制規
    則，由中央主管機關定之。」、「違反第十五條第一項之管制使用土地者，由該
    管直轄市、縣（市）政府處新台幣六萬元以上三十萬元以下罰鍰，並得限期令其
    變更使用、停止使用或拆除其地上物恢復原狀。前項情形經限期變更使用、停止
    使用或拆除地上物恢復原狀而不遵從者，得按次處罰，並停止供水、供電、封閉
    、強制拆除或採取其他恢復原狀之措施，其費用由土地或地上物所有人、使用人
    或管理人負擔。」、「非都市土地經劃定使用分區並編定使用地類別，應依其容
    許使用項目及許可使用細目使用。」，分別為區域計畫法第十五條第一項、第二
    十一條第一項、第二項及非都市土地使用管制規則第六條第一項前段所明定。
二、本件緣原告未經申請許可，擅自於訴外人林俊生所有坐落彰化縣員林鎮○○○段
    一四五一、一四五三、黃步進所有同段一四五二地號特定農業區農牧用地上，違
    規堆置土石，經被告依區域計畫法第十五條第一項及第二十一條第一項規定，各
    處原告及土地所有權人林俊生、黃步進二十萬元，並限於文到十日內恢復原狀。
    因系爭土地未限期恢復原狀，被告乃以九十二年六月十日府地用字第○九二○一
    ○五八五九號處分書裁處原告及林俊生、黃步進各八萬元罰鍰，並立即恢復原狀
    ，原告不服，循序提起行政訴訟。
三、原告訴稱：原告於收受被告九十一年十一月一日府地用字第○九一○二○五○九
　　三○號處分書後，隨即著手系爭土地之復原工作，因該土地之地勢原本低窪，每
　　逢大雨即不利耕作，地主林俊生、黃步進二人並委請原告將系爭土地加以改良，
　　曾由彰化縣員林鎮公所派員勘驗現場並拍照存證，絕非如被告所陳未著手復原工
　　作，被告再對原告處以罰鍰及命立即恢復原狀，與事實不合。
四、經查，本件原告未經申請許可，擅自於訴外人林俊生及黃步進所有系爭三筆土地
    特定農業區農牧用地上，違規堆置土石，經被告依區域計畫法第十五條第一項及
    第二十一條第一項規定，以九十一年十一月一日府地用字第○九一○二○五○九
    三○號處分書，各處原告及土地所有權人林俊生、黃步進二十萬元，並限於文到
    十日內恢復原狀，原告於九十一年十一月五日收受該處分書，有送達證書在卷可
    佐。惟經彰化縣非都市土地使用管制聯合稽查取締小組於九十二年二月十八日赴
    現場勘查，發現系爭土地仍堆積大量土石，現場有挖土機一台，繼續作業中，無
    恢復原狀跡象，有勘查紀錄在卷可稽，核與證人即彰化縣警察局員林分局警員陳
    政富到庭證述情節相符，另該日現場所拍攝照片（原處分卷五十五頁），系爭土
    地仍堆置有與一部挖土機相當高度之土石，挖土機並位於土石之上，又據系爭土
    地地主林俊生、黃步進二人於九十二年三月廿日警訊筆錄，均稱系爭土地上現況
    堆置土石，土石係於九十年九月下旬及九十一年一月初由原告堆置，目的是準備
    出賣用，並會請原告儘快將土地回復原狀；同月廿五日警訊筆錄原告亦稱該土地
    現堆置土石，是於九十年三、四月間起在系爭土地堆置土石，目的是為工程用需
    要等語（同卷三十一至四十五頁），依此，系爭土地於九十二年二月十八日所堆
    置之土石，顯非供改良土質以利耕作之用。再本件前因原告未經申請許可，擅自
    於系爭三筆土地違規堆置土石，有彰化縣員林鎮非都市土地違規使用案件處理查
    報表（填表日期九十一年七月廿四日）在卷可憑（同卷五十一頁），經被告於九
    十一年十一月一日各處罰原告及土地所有權人林俊生、黃步進二十萬元，並限於
    文到十日內恢復原狀，經四個月餘後之九十二年二月十八日，系爭土地仍堆置大
    量土石（依上開勘查紀錄面積達○．五八公頃），原告顯非依照上開處分之期限
    回復原狀，是被告依首開規定，裁處原告八萬元罰鍰，並立即恢復原狀，自屬有
    據。
五、至原告稱其經地主林俊生、黃步進二人並委請其將系爭土地加以改良並已著手復
    原工作乙節，按系爭土地均為特定農業區農牧用地，有土地登記謄本在卷可稽，
    是該土地依非都市土地使用管制規則第六條第一項前段之規定，自應保持供農牧
    使用之狀況，系爭土地於九十一年七月廿四日既堆置土石，已違規使用，經被告
    以上開處分令其十日內恢復原狀，於九十二年二月十八日，系爭土地仍堆置有相
    當高度及面積達○．五八公頃之土石，自非仍處於適合農牧使用之情形，姑不論
    及林俊生、黃步進及原告上開警訊筆錄已稱系爭土地上之土石為出賣之用或工程
    之需，原告所稱其已將系爭土地加以改良並已著手復原縱然屬實，仍非遵照上開
    處分之期限將系爭土地回復原狀，是原告此部分主張及證人丙○○到庭證述系爭
    土地有在處理弄平等情，均難為原告有利之論據，併予敘明。
六、綜上所陳，原處分（處原告八萬元罰鍰及立即恢復原狀部分）並無違誤，訴願決
    定予以維持，亦無不合，原告訴請均予撤銷，為無理由，其訴應予駁回。
據上論結，本件原告之訴為無理由，依行政訴訟法第一百九十五條第一項後段、第九
十八條第三項前段，判決如主文。
中　　華　　民　　國　　九十三　　　年　　　一　　　　月　　二十八　　　日
                 臺 中 高 等 行 政 法 院   第 四 庭
                                審 判 長 法      官　沈　應　南
                                         法      官　黃　淑　玲
                                         法      官　許　武　峰
右正本證明與原本無異。
如不服本判決，應於判決送達後二十日內向本院提出上訴書狀，其未表明上訴理由者
，應於提起上訴後二十日內向本院提出上訴理由書（須依對造人數附具繕本）；如於
本判決宣示或公告後送達前提起上訴者，應於判決送達後二十日內補提上訴理由書（
須附繕本）。未表明上訴理由者，逕以裁定駁回。
提起上訴應預繳送達用雙掛號郵票三九○元（三十四元及五元郵票各十份)。
中　　華　　民　　國　　九十三　　　年　　　一　　　　月　　二十八　　　日
                                         法院書記官  王  永  慶
